【裁判字號】    89,上易,3825
【裁判日期】    891230
【裁判案由】    贓物
【裁判全文】
臺灣高等法院刑事判決                          八十九年度上易字第三八二五號
    上  訴  人
    即  被  告  丙○○
    選任辯護人  邱秀珠
右上訴人因贓物案件，不服臺灣桃園地方法院八十九年度易字第六八一號，中華民國
八十九年七月二十一日第一審判決（起訴案號：臺灣桃園地方法院檢察署八十八年度
偵字第一七五六八號），提起上訴，本院判決如左：
    主  文
原判決撤銷。
丙○○無罪。
    理  由
一、公訴意旨略以：上訴人即被告丙○○於八十八年十一月十一日下午一時許，在桃
    園縣龜山鄉○○路○段與自強北路交岔路口之麥當勞速食店旁，明知程明容（由
    原審通緝中）所持有之牌照號碼ＵＺＪ─九○三號三陽藍色五十ＣＣ輕機車，係
    來路不明之贓車（該機車係被害人甲○○所有於八十八年十一月十一日上午十一
    時許，在桃園縣中壢市龍崗忠貞市場附近巷口失竊），竟仍以新台幣（下同）五
    千五百元之低價予以買受，惟旋於同日下午三時許，為試騎該機車後載程明容行
    經桃園縣龜山自強西路陸光橋上時，因未戴安全帽遭警攔檢而查獲上情。因認被
    告丙○○涉有刑法第三百四十九條第二項之故買贓物罪嫌云云。
二、按犯罪事實應依證據認定之，無證據不得推定犯罪事實，刑事訴訟法第一百五十
    四條定有明文。又不能證明被告犯罪或其行為不罰者，應諭知無罪之判決，同法
    第三百條第一項亦著有規定。再所謂證據，係指足以認定被告確有犯罪行為之積
    極證據而言。苟積極之證據不足為不利於被告事實之認定，即應為有利於被告之
    認定，更不必有何有利之證據，最高法院三十年上字八一六號著有判例，足資參
    照。其次，刑法上故買贓物罪，必須行為人確知所故買者係贓物，始足成立；且
    刑法第三百四十九條第二項之故買贓物罪，並無處罰未遂之明文，苟行為人買賣
    贓物之交易尚未完成，即無遽以該罪論處之理。本件訊據上訴人即被告丙○○固
    不諱言有於前揭時地擬以五千五百元向程明容購買上開機車，惟堅決否認知情該
    機車為贓車，辯稱：伊有問程某有無證件，據程某說機車是他的。且伊被查獲當
    時只是在試騎，雖有談好價錢，但還沒有買，是剛想要拿一千五百元給程某當訂
    金，還沒給，警察就過來了等語。
三、經查：公訴人所以認被告丙○○涉犯故買贓物罪者，係以(一)上開機車係被害人甲
    ○○所失竊，已據該被害人指述綦詳，並有贓物領據附卷可稽；(二)被告不否認與
    程容明已就該贓車達成買賣之合意，且其係在將錢交予程容明之後始為警查獲，
    此顯已該當故買贓物罪之構成要件；(三)本件機車係一九九八年份，據被害人於警
    訊中稱市價約二萬五千元，即被告亦自承該機車看起來很新，乃被告竟以五千五
    百元之低價買受，足見其有贓物之認識等情，資為論據。
四、惟查：
    (一)被害人甲○○於警訊中所陳述者，係關乎前揭機車是否為其所有，以及機車之
      車籍為何、究於何時何地失竊、有無報案、有無上鎖、價值若干等情，雖足為
      前揭機車乃失竊贓車之佐證，惟尚不能據此認定被告知情該機車為失竊車輛。
    (二)其次，被告於警訊中雖稱「．．．．．．當時程明容上前搭訕，稱其急需用錢
      ，要將其所騎乘之輕機車便宜賣給我，經討價還價後，雙方以五千五百元成交
      ，我便載他試車，騎至陸光橋時，《錢剛點交給他》，即被巡邏警方查獲」、
      「我心想該機車《很新，且又便宜》，我才會向他購買」等情（見偵查卷第十
      二頁），而程容明於警訊中亦稱「雙方以五千五百元成交」（參偵查卷第八頁
      反面）堪認被告不無欲以低價賤買之嫌。然據被告不但自警訊中起即一再表示
      渠有向程容明要求機車證件（此於與被告同遭解送臺灣桃園地方法院檢察署之
      程容明初亦無何異見），且被告及程明容於警訊中既均有言當時渠等由被告騎
      機車後載程明容係在《試車》（參偵查卷第八頁反面及第十二頁），而程明容
      於八十八年十一月十二日在檢察官偵查中亦稱「尚未向他（指被告丙○○）拿
      錢就被抓」（參偵查卷第二十五頁），足見被告當時顯有以試騎滿意及須有來
      源證件為買受上開機車之條件，而渠等既於騎乘過程中為警查獲，其買賣之交
      易行為即因條件尚未成就而無法完成。公訴人謂被告所為已該當於故買贓物之
      構成要件，容有誤會。另再參以證人即承辦本案之桃園縣警察局龜山分局龜山
      派出所員警乙○○於八十九年十一月二十三日在本院調查時所稱，當時伊與同
      仁迴轉要攔被告機車時，看見被告停車在橋上，且除程明容逃跑外，被告丙○
      ○則仍留在原地，從頭至尾均甚配合（參本院卷第四十七、四十八頁）之情節
      以觀，被告苟於當時即已明知所騎機車為贓車，又焉有遇警而不思逃竄之理？
      況於買賣場合，要求物美價廉，殆人之所同，除非不二價商品，否則買受人竭
      盡所能壓低價格，實屬人之常情，公訴人僅以被告竟以五千五百元之低價買受
      市價二萬五千元且外觀甚為新穎之上開機車，即謂其必有贓物認識，恐嫌速斷
      。
    (四)至於程明容嗣於檢察官偵查中雖改稱被告在某不詳姓名之小孩問伊是否要買上
      開機車時，有問伊有沒有錢，若有即向他買，被告再去試車，如果可以就讓伊
      賺二千元之差價（偵查卷三十六頁反面）云云。然按程明容於《警訊》中既言
      ：該機車係伊向一年輕人在桃園縣龜山鄉○○路○段之麥當勞速食店旁以三千
      五百元購得，再於同一時間、地點以五千五百元賣給被告，彼時渠並未指係被
      告叫伊買來轉賣，且被告苟若當初即有意購買，非不得當場逕向該小孩接洽，
      又何需多付二千元予程某平白賺取？是程某上開偵查中之所言，無乃圖卸己責
      之詞，不足採信，附此敘明。
五、綜上論證，被告丙○○既非確知其所擬予買受之上述機車為贓車，且其買賣行為
    亦因所附條件尚未成就而未能完成，揆諸首開說明，已無成立故買贓物罪餘地。
    此外復查無其他積極證據足證被告有何犯行，即不能證明被告犯罪。原審未詳為
    審究上情，遽為被告有罪之判決，殊有未洽。被告上訴意旨否認犯罪，為有理由
    ，應由本院將原判決撤銷，另依法為被告無罪之諭知。
據上論斷，應依刑事訴訟法第三百六十九條第一項前段、第三百六十四條、第三百零
一條第一項，判決如主文。
本案經檢察官鍾鳳玲到庭執行職務。
中      華      民      國    八十九    年     十二     月     三十     日
                              臺灣高等法院刑事第二十庭
                                  審判長法  官  葉  麗  霞
                                        法  官  黃  瑞  華
                                        法  官  余  來  炎
右正本證明與原本無異。
不得上訴。
                                        書記官  黃  麗  玲
中    華    民    國    九十      年        一      月      二          日


司法院資訊處製作；財團法人民間司法改革基金會備份。
